臺灣高等法院臺南分院交通事件裁定　　100年度交抗字第129號
抗　告　人　吳駿朋
上列抗告人因聲明異議案件，不服臺灣雲林地方法院中華民國
100年11月7日裁定（100年度交聲字第126號）提起抗告，本院裁
定如下：
    主  文
抗告駁回。
    理  由
一、抗告意旨略以：抗告人騎乘機車都有遵守交通規則並注意交
    通號誌，其騎乘車牌號碼KJ6-872號重型機車，行經有燈光
    號誌管制之雲林縣北港鎮○○路與文化路口之交岔路口時並
    未闖紅燈，而係遭執勤員警污衊。(一)抗告人於民國（下同）
    100年4月9日12時47分係由文化路北往南騎車，通過中正路
    與文化路交叉口後，左轉進入文化路46巷約5分鐘，自文化
    巷騎出來後繼續往南騎到文化路與民主路口圓環時遭警攔下
    ，誤賴抗告人闖紅燈。(二)又於100年6月4日12時37分，抗告
    人亦由文化路北往南騎車，通過中正路與文化路交叉口後，
    至文化路與民主路口圓環彰化銀行時遭警攔下，再度誤賴抗
    告人闖紅燈。值勤員警仗勢其身分及為了績效，隨便污衊民
    眾，況中正路與文化路口有錄影監視器，為何員警無法提出
    影片證明抗告人有闖紅燈之事實云云。
二、按汽車駕駛人，行經有燈光號誌管制之交岔路口闖紅燈者，
    處新台幣（下同）1,800元以上5,400元以下罰鍰，道路交通
    管理處罰條例第53條第1項定有明文。又汽車駕駛人有第53
    條情形，記違規點數3點，同條例第63條第1項第3款亦定有
    明文。次按依照現行法律規定（如道路交通管理處罰條例第
    7條、第7條之1、第7條之2規定諸多舉發方式），警員取締
    交通違規並不限於科學儀器所採證據，但仍須就事件所涉相
    關證據資料，包括供述及非供述證據，依據證據法則，憑以
    認定行為人交通違規行為之有無。此囿於交通違規事件之特
    性，行為態樣甚多，甚至稍縱即逝，考以汽機車駕駛人闖紅
    燈、違規迴轉等違規行為之本質，多係發生於瞬間，通常仰
    賴執行取締違規公務員當場認識及明快判斷，且必須立即採
    取取締作為，以維護交通安全，若此類行為均要求以科學儀
    器取證，無異強人所難，且不啻使駕駛人心存僥倖，而恣意
    違反相關道路交通規則，導致無法達到道路交通管理處罰條
    例維護交通之目的。故於此類案件，舉發員警親眼見聞違規
    經過，並以證人身分具結後在法院證述，仍不失為認定交通
    違規事實有無之證據方法。
三、經查：
  (一)本件抗告人即異議人吳駿朋分別於100年4月9日12時47分及
    同年6月4日12時37分，騎乘車牌號碼KJ6-872號重型機車，
    行經有燈光號誌管制之雲林縣北港鎮○○路與文化路口之交
    岔路口時闖紅燈，為警當場攔停製單舉發。抗告人辯稱其無
    闖紅燈之事實，僅是吃飽後在文化路46巷巷子裡及文化路與
    民主路口圓環彰化銀行騎樓下稍做休息云云。
  (二)然經證人即當時執行勤務舉發本違規之警員許仟鴻於原審調
    查時具結證稱：【100年4月9日之違規舉發單是我填寫的，
    當時我們由中正路由東向西行巡邏，異議人是由文化路由北
    往南騎機車，當場將他攔下來開單告發。我們當時是騎在機
    車上，機車有發動。路口有三家銀行，我們在路口作守望。
    當天是晴天，路口的交通流量很大，異議人闖紅燈，我機車
    左轉，在台灣中小企銀，把他攔下來】；警員許崇程亦具結
    證稱：【100年6月4日之違規舉發單是我填寫的，當時是機
    動交整勤務，因為那邊是轄區○○○路口，一樣是騎機車在
    守望。異議人從文化路北往南闖紅燈，地點跟前次一樣】等
    語。參以證人許仟鴻、許崇誠與異議人之間，不僅未有任何
    怨隙，且係毫不相識之人，衡情應無設詞攀誣，或是虛構違
    規事實以陷害異議人之理。
  (三)依該2位員警證人之證述內容及證人許仟鴻所提出之現場圖
    及抗告人之前陳述可知，抗告人係於100年4月9日12時47分
    及同年6月4日12時37分係由文化路北往南騎車，行經中正路
    與文化路交叉口時闖紅燈而遭警攔下，而非如抗告人之後所
    辯稱由文化路46巷騎出來繼續往南騎到文化路與民主路口圓
    環及文化路與民主路口圓環彰化銀行時遭警攔下，是抗告人
    所辯與在原審交通法庭之陳述顯有出入而不可採。又該處道
    路路口寬廣，而證人許仟鴻、許崇誠當時舉發所在位置，亦
    係位於異議人闖紅燈之路口，其等視野清楚無礙，應得輕易
    目擊異議人闖紅燈之經過，而無誤看或誤為判斷之可能。又
    本件雖未有舉發照片或相關錄影影像證明異議人交通違規乙
    事，但異議人違規情節，業經證人許仟鴻、許崇誠到院證稱
    纂詳。衡以異議人違規行為發生時間甚短，本質上屬稍縱即
    逝之違規行為，尚難強令證人於舉發時，須另輔以其他證據
    。且由違規當時之情況證據及經驗法則，適足補強證人執行
    勤務之際，依法舉發之正確性。況揆諸前開對現行交通違規
    案例舉發方式之要求，警方取締交通違規事件，倘有照相方
    式取證者，自可為違規證明，但警員係當場舉發者，既經舉
    發警員本身之目睹、耳聞，亦足證明違規人有違規之情節，
    難謂所有之違規事件，均須有照片、影片或其他書面資料方
    足為違規之證據，故本件縱使未有採證相片、影片，由證人
    指述已足以判斷異議人違規情節，異議人以本件未提出其他
    證據證明為由置辯，殊難採為對其有利之認定。
  (四)又按警員舉發交通違規，係依道路交通管理處罰條例授權所
    為之職權行使。而汽機車駕駛人違規行為之取締，揆其行為
    本質，多係發生於瞬間，通常多委由當場執行取締違規公務
    員之認識及判斷，且必須為立即之取締作為，此為達成維持
    交通秩序目的所必要。且依道路交通管理處罰條例之規定，
    此種立即性之舉發違規，多依警員之認知、判斷已足，並無
    必須另有其他積極佐證：如其他目擊證人或必須拍攝照片等
    ，始構成處分要件之規定。此係因執行職務之公務員，通常
    具有一定之考選資格與專業訓練，且其執法之對象係不特定
    之大眾，其立場經立法機關推定，具有客觀、中正與公平之
    特質，應無故意偏頗之虞。
四、綜上所述，本件抗告人上開違規行為，事證明確，原審裁定
    以原處分機關依道路交通管理處罰條例第53條、第63條第1
    項第3款，分別裁處罰鍰2,700元、2,300元，並各記違規點
    數3點（見原審卷第8、9頁）。核無違誤，因而以異議人之
    異議，並無理由而駁回其異議。原審認事用法均無不合，抗
    告人指摘原裁定不當，請求撤銷原裁定云云，為無理由，應
    予駁回。
五、據上論結，應依道路交通事件處理辦法第25條，刑事訴訟法
    第412條，裁定如主文。
中    華    民    國   100    年    12    月    13    日
                      刑事第三庭審判長法  官  高明發
                                      法  官  張季芬
                                      法  官  夏金郎
以上正本證明與原本無異。
不得再抗告。
                                      書記官  汪姿秀
中    華    民    國   100    年    12    月    14    日